---
title: "Matma"
output: html_notebook
---

<style>
body {
  text-align: justify
}
</style>




## Analiza Fourier'a

### Wstęp

Analiza Fourier'a zajmuje się reprezentacją funkcji (kształtu),
względem innego odniesienia niż położenie w punkcie.

W normalnym układzie odniesienia zazwyczaj traktujemy wartość
funkcji w punkcie jako po prostu wysokość kształtu dla danej szerokości.

W Fourier'owskim układzie odniesienia wartość (transformowanej) funkcji 
w punkcie możemy traktować jako amplitudę funkcji sinusoidalnej o danej
częstotliwości dla danej częstotliwości.


Wynika z tego, że cały kształt funkcji możemy opisać:

* jako sumę wysokości w odniesieniu do szerokości (to jest odniesienie "normalne") lub 
* jako sumę "wysokości periodycznych" w odniesieniu do "szerokości częstotliwości" (to jest odniesienie "Fourier'a").


Taka konstrukcja myślowa jest dosyć ogólna. Pomysł na nią można odnieść do wektorów i ich baz.
Wiadomo że wektor można przedstawić za pomocą różnych wektorów odniesienia (wektorów bazowych).


Wyobraźmy sobie, że mamy pewne dwa odniesienia: 

* $|1\rangle$ i $|2\rangle$ (baza normalna), oraz inne dwa odniesienia
* $|a\rangle$ i $|b\rangle$ (baza nienormalna), oraz, że 
* znamy przejścia pomiędzy każdym z odniesień,

to wtedy możemy jakąś wartość z odniesienia normalnego przedstawić
w odniesieniu nienormalnym.


Na przykład te wartości będzą równe: 

```{r BaseAndBaseInverse, eval=FALSE, include=FALSE}

A <- matrix(data = c(1,2, 2,-1), nrow = 2, ncol = 2)
Ainv <- solve(A)
list( A = A,
"Ainv/det(Ainv)" = Ainv / det(Ainv),
"det(Ainv)" = det(Ainv)
)
```


$$ 
|1\rangle + |2\rangle 
= -\frac{1}{5} (-3|a\rangle - |b\rangle)
$$
pod warunkiem że bazę nienormalną można odnieść do normalnej następująco:
$$ 
|a\rangle 
=  |1\rangle + 2|2\rangle
$$
$$ 
|b\rangle 
=  2|1\rangle - |2\rangle
$$
i na odwrót:
$$ 
|1\rangle 
= -\frac{1}{5} (-|a\rangle - 2|b\rangle)
= -\frac{1}{5} (-|1\rangle - 2|2\rangle - 4|1\rangle + 2|2\rangle) = -\frac{1}{5} (-5|1\rangle)
$$
$$ 
|2\rangle 
= -\frac{1}{5} (-2|a\rangle + |b\rangle)
$$


Teraz przyjmując, że mamy nieskończenie wiele odniesień normalnych, 
dowolną funkcję możemy przedstawić jako nieskończony wektor
(nieskończenie wiele odniesień z różnymi amplitudami), i to jest
normalne przedstawienie funkcji f(x) - każda wartość x to jedno z odniesień normalnych, 
wartość funkcji dla x to amplituda tego odniesienia.


Jeżeli natomiast przyjmiemy nienormalne odniesienia wraz z ich relacją
do odniesień normalnych, to funkcję f(x) możemy przedstawić jako np. F(ω) -
każda wartość ω to jedno z odniesień nienormalnych, wartość funkcji F dla ω
to amplituda tego odniesienia. 


I zasada jest taka, że zawsze zamieniając ω w x z F uzyskamy f.

Oraz zawsze zamieniając x w ω z f uzyskamy F.

**Uwaga**: zazwyczaj x i ω traktuje się jako liczby będące indeksami jakichś funkcji,
jest to skrót myślowy, x i ω są zbiorami funkcji bazowych o różnych parametrach, np:

* x zazwyczaj oznacza deltę Dirack'a z ustawionym środkiem na x,
* ω zazwyczaj oznacza sumę sinusa i cosinusa ze skalami ustawionymi na ω.


**Ale teraz podstawowe pytanie, po co to wszystko jak dobrze jest jak jest?**

Okazuje się, że żeby przesłać informacje pomiędzy Europą a Ameryką drogą inną
niż pocztową, trzeba się posłużyć falami elektromagnetycznymi. A jak pamiętamy
z fizyki, rozprzestrzeniają się zmienne pola elektromagnetyczne, które można
rozłożyć na fale płaskie, które opisujemy matematycznie sinusoidami o różnych
częstotliwościach. Także w tym świecie normalnym odniesieniem są sinusoidy
a nie pojedyńcze wartości. Jednak na szczęście znamy relację pomiędy tymi
odniesieniami (w postaci Analizy Fourier'owskiej), i dzięki temu mamy radio.


W wykładzie tym przedstawimy: 

* wzory na ciągły szereg Fourier'a (CFT), 
* wzory na dyskretny szereg Fourier'a (DFT),
* wzory na transformację Fourier'a (FT),
* geometryczna interpretacja okresu, częstotliwości, jednostek,
* skąd biorą się te wzory i związki pomiędzy nimi,
* uwagi na temat korzystania z gotowego oprogramowania do DFT,
* uwagi na temat interpolacji trygonometrycznej.

Może dodatkowo powiemy sobie krótko o:

* sposobie budowy filtrów w dziedzinie Fourier'a,
* porównaniu ich z klasycznymi filtrami RC, LC,
* twierdzeniu Shanon'a-Nyquist'a,
* schemacie ideowym budowy i komunikacji radjowej UKF (ang. UHF).

A na egzamin:

* graficzna DFT dla bazy piłowej,
* odwrotna DFT dla bazy piłowej,
* wyznaczenie i interpretacja częstotliwości Nyquist'a,
* projektowanie filtru w oparciu o DFT,
* wymagania co do komponentów radia pracującego w zadanym paśmie częstotliwości.


### Szereg Fourier'a (CFT)

Funkcję *f(t)* możemy przedstawić w odniesieniu do sinusoid w następujący sposób:

$$
f(t)=
\left(a_0 = \frac{a_{k=0}}{2}\right)
+\sum _{k=1}^{N}\left(
    a_{k}\cos \left({\frac {2\pi}{T}kt}\right)
  + b_{k}\sin \left({\frac {2\pi}{T}kt}\right)
\right)
$$
$$
{\displaystyle {\begin{aligned}
a_{k}&=\frac
{\int_{0}^{T}f(t)\cdot \cos \left({\frac {2\pi}{T}kt}\right)\,dt}
{\int_{0}^{T}\cos^2\left({\frac {2\pi}{T}kt}\right)\,dt}
= {\frac {2}{T}}\int_{0}^{T}f(t)\cdot \cos \left({\frac {2\pi}{T}kt}\right)\,dt,\,k=1,2,3,\cdots\\
b_{k}&=\frac
{\int_{0}^{T}f(t)\cdot \sin \left({\frac {2\pi}{T}kt}\right)\,dt}
{\int_{0}^{T}\sin^2\left({\frac {2\pi}{T}kt}\right)\,dt}
= {\frac {2}{T}}\int_{0}^{T}f(t)\cdot \sin \left({\frac {2\pi}{T}kt}\right)\,dt,\,k=1,2,3,\cdots.
\end{aligned}}}
$$
$$
{\displaystyle {\begin{aligned}
a_{0}&= \frac
{\int_{0}^{T}f(t)\cdot 1(t)\,dt}
{\left(\int_{0}^{T}1^2(t)\,dt\right)}
= {\frac {1}{T}}\int_{0}^{T}f(t)\,dt,\\
b_{0}&=\frac
{\int_{0}^{T}f(t)\cdot 0(t)\,dt}
{\left(\int_{0}^{T}0^2(t)\,dt\right)}
= {\frac {1}{0}}0 \stackrel{przyjmujemy}{=} 0.
\end{aligned}}}
$$
*1(t)* oraz *0(t)* to oczywiście w tym przypadku funkcje stałe wynikające z tego, że *cos(0) = 1*, a *sin(0) = 0*.

**Uwaga**

Zauważmy że licząc $a_0$ bezpośrednio to wynik jest 2 razy mniejszy niż gdybyśmy liczyli z $a_{k=0}$ (często z taką właśnie postacią spotykamy się w wyrażeniu na szereg Fourier'a w literaturze) :
$$ a_0 = \frac{a_{k=0}}{2} $$
natomiast $b_0$ nie różni się od $b_{k=0}$: 
$$ b_0 = b_{k=0} = 0 $$

**No więc wygląda to skąplikowanie!**, natomiast w rzeczywistości nie jest tak źle, tak to wygląda
ponieważ na jednym obrazie mamy od razu wszystkie szczeguły, jest to jednak postać, którą można
bezpośrednio wprowadzić na komputer. Spróbujmy to zrobić i narysować kilka funkcji oraz ich
przybliżonych reprezentacji za pomocą uciętych szeregów Fourier'a.

#### Przykład

Teraz zaobserwujemy jak to wygląda w praktyce. Poniżej jest kod w R generujący N pierwszych wyrazów
szeregu Fourier'a. 

```{r Fourier serie implementation}

## zmienia funkcję f(t) o okresie T w szereg tej funkcji do N-tego wyrazu SF_fTN(t)
## przy N → ∞ wartości tych funkcji w punktach [0, T] są równe f(t):
## f(t) = SF_fT∞(t) 
GenerateSF_ftN <- function(f, T, N) {
  ## wartości współczynników a_0 i b_0 :
  ## integrate to funkcja licząca numerycznie wartość całki
  a_fT0_const <- integrate(f = f, lower = 0, upper = T)$value / T
  b_fT0_const <- 0

  ## funkcje obliczające a_k i b_k dla zadanej funkcji f, 
  ## jej okresu T, oraz indeksu k  
  a_fTk <- function(f, T, k) {
    integrand <- function(t) f(t)*cos(2*pi/T*k*t)
    integrate(f = integrand, lower = 0, upper = T)$value * 2 / T
  } 
  b_fTk <- function(f, T, k) {
    integrand <- function(t) f(t)*sin(2*pi/T*k*t)
    integrate(f = integrand, lower = 0, upper = T)$value * 2 / T
  } 
  
  ## funkcje obliczające k-ty wyraz szeregu 
  ##(na podstawie zadanej funkcji f, jej okresu T, oraz indeksu k):
  F_fTk <- function(f, T, k) { 
    a_fTk_const <- a_fTk(f,T,k)
    b_fTk_const <- b_fTk(f,T,k)
    # ɷ_kT = 2*pi/T*k
    function(t) a_fTk_const * cos(2*pi/T*k * t) + b_fTk_const * sin(2*pi/T*k *t )
  }
  
  if(N == 0) return(function(t) a_fT0_const + 0 * t)
  
  ## zbiór funkcji obliczających 1 do N-ty wyraz szeregu:
  F_fT1N <- sapply(1:N, function(k) F_fTk(f,T,k))
  
  ## funkcja sumująca szereg (poprzez kumulowanie wcześniejszych wartości)
  SF_ftN <- function(t) Reduce(
    # funkcja sumująca sumę wcześniejszych wyrazow z następnym wyrazem
    f = function(F_fT1kt_const, F_fTk) F_fT1kt_const + F_fTk(t), 
    # iterujemy funkcje obliczające k-ty wyraz szeregu
    x = F_fT1N, 
    # pierwszą sumą szeregu są współczynniki a_0 i b_0
    init = a_fT0_const + b_fT0_const
  )
  SF_ftN
}

# GenerateSF_ftN(sin, 2, 5)((0:10)/10*2)
```


Jako przykład narysujemy funkcję f(t) = sin(t) w przedziale [0, 2] (okres T = 2) oraz jej 
przybliżenie w postaci obcięcia serii Fourier'a do 3-ciego elementu (N = 2) SF_fTN.
Umieszczono też kilka wcześniejszych obcięć.






```{r utils, include=FALSE}

## math expressions
# https://github.com/stefano-meschiari/latex2exp
# DescTools: Tools for Descriptive Statistics
# https://cran.r-project.org/web/packages/DescTools/index.html

## object inspection!!!!!!!!!!!!!:
inspect <- dput
inspect2 <- str
## application of list instead of arguments to function
# do.call("+", list(1,2))
## list append, concatension
# c(list(1,2,3), list("a","b","c"))


## transposes list of lists
## my implementation of purrr:transpose (list of list)
## eg.:
## ll <- list(a=list("1"=1,"2"=2), b=list("1"=3,"2"=4)) 
## tll <- transposeLoL(ll)
## ll[["a"]][["1"]] == tll[["1"]][["a"]] # TRUE
transposeLoL <- function(set) {
  getCol <- function(data, colName) Map(function(row) row[[colName]], data)
  Map(function(n, i) getCol(set, i), names(set[[1]]), 1:length(set[[1]]))
}

## makes one arg function f periodic with period T
periodize <- function(f, T) { force(T); function(t) f(t - floor(t/T) * T)}
## polygon vertexes coordinates between curve (x, y) and (x2, y2) as list(x,y)
polyVertexesBetween <- function(x, y, x2,y2) list(x=c(x, rev(x2)), y=c(y, rev(y2)))
## polygon vertexes coordinates between curve (x, y) and line (x, h) as list(x,y)
polyVertexesFrom <- function(x, y, h = 0) 
  polyVertexesBetween(x, y, x2 = c(x[1], x[length(x)]), y2 = c(h, h))
## add color transparency alpha, value between 0 (transparent) and 255 (opaque)
## using col2rgb, alpha 0 to 255
transparentize2 <- function(color, alpha = 128) col2rgb(color, alpha = TRUE)["alpha",] <- alpha
## using adjustcolor(color, alpha.f = alpha)
transparentize <- function(color, alpha = 0.5) adjustcolor(colors, alpha.f = alpha)

## add col column to list of list with rainbow colors
colorSet <- function(set, colors = rainbow(length(set))) 
  mapply(function(row, color) {row$col <- color; row;}, set, colors)

## colors for each row
colorsOfSet  <- function(set, alpha = 1) rainbow(length(set), alpha)
## polygons list(x,y) for each row
polyVertexesOfSet <- function(set) Map(function(row) polyVertexesFrom(row$x, row$y), set)
## range of selected columns (default x, y) returns ranges as list(x, y)
rangeOfSet <- function(set, colX = "x", colY = "y") {
  tset <- transposeLoL(set)
  list(x = range(tset[[colX]]), y = range(tset[[colY]]))
} 

```



```{r plot fourier serie of sin t, echo=FALSE}

ts <- (0:100)/100*2
ts2 <- (0:300)/300*6 - 2

# data as rows
set <- list(
  list(x=ts, y=sin(ts), legend="sin(t)")
  , list(x=ts, y=GenerateSF_ftN(sin, 2, 0)(ts), legend="SF(f=sin,T=2,N=0)(t)")
  , list(x=ts, y=GenerateSF_ftN(sin, 2, 1)(ts), legend="SF(f=sin,T=2,N=1)(t)")
  , list(x=ts2, y=GenerateSF_ftN(sin, 2, 2)(ts2), legend="SF(f=sin,T=2,N=2)(t)")
  # , list(x=ts, y=GenerateSF_ftN(sin, 2, 5)(ts), legend="SF(f=sin,T=2,N=5)(t)")
)
# data as columns
tset <- transposeLoL(set)
polygonVertexes <- polyVertexesOfSet(set)
colors <- colorsOfSet(set)
colors.semiTransp <- transparentize(colors) # make colors semitransparent
legends <- tset$legend
ranges <- rangeOfSet(set)
linetypes <- 1 # will be recycled



plot(ranges,      # 2 points - lower left corner, upper right corner
     type="n",    # don't plot anything, just prepare scales (from ranges) and defaults
     ann = FALSE, # don't generate axis labels, ... etc.
     tck = 0.02   # ticks relative length and orientation
     )
# plot lines
invisible(mapply(lines, x=tset$x, y=tset$y, type = "l", lwd = 2, col=colors ))
# plot fill
invisible(mapply(polygon, polygonVertexes, col = colors.semiTransp ))


title(main = "Seria Fourier'a do N=2 dla sin(t) z T=2",  # title
      xlab = "Amplituda", # x label
      ylab = "Czas [s]"  # y label
      # col.main = "black", # color of title (eg. "blue")
      # col.lab = "black",  # color of axis labels (eg. gray(.8))
      # cex.main = 1.2,       # magnification of title (1 = normal)
      # cex.lab = 1.0,      # magnification of labels (1 = normal)
      # font.main = 1,      # font type of title (1=norm,2=bold,3=italic,4=bolditalic,5=symbol)
      # font.lab = 2        # font type of labels
      )

legend("bottomright", 
       legend = legends, 
       lty = linetypes,  # legend items line types (1=straight)
       col=colors,       # legend items line colors
       title="Funkcje",  # legend title
       cex=0.8,            # legend text magnification
       )
grid()



## Saving to file whats visible
# invisible(dev.print(device = svg, "FurierSerie.svg"))
```

Zauważmy, że we wzór na szereg jest wbudowana periodyczność odcisku oryginalnej funkcji f(t). 
Oryginalna funkcja jest traktowana jako kształt określony dla okresu T oraz zasada, że ten
kształt jest powtarzany periodycznie. W takim ujęciu sam kształt nie musi być określony dla 
argumentów poza okresem T. 

Na przykład jako kształt periodyczny w przedziale [0,3] moglibyśmy przyjąć funkcję f(t) = t, 
wtedy f(1.5) = 1.5, ale też zgodnie z definicją periodyczności wartość dla 3+1.5 powinna wynosić 1.5, 
a nie 4.5 jak by wynikało z samego wzoru funkcji f(3+1.5) = 4.5.

Natomiast seria furiera generuje wzór, który daje spodziewane rezultaty dla dowolnych argumentów. 



```{r plot fourier serie of t, echo=FALSE}
ts <- (0:100)/100*3
ts2 <- (0:300)/300*3*3 - 3*1

f <- function(t) t
f_periodic <- periodize(f, 3)
  
# data as rows
set <- list(
  list(x=ts2, y=f(ts2), legend="f(t) = t")
  , list(x=ts2, y=f_periodic(ts2), legend="f(t) = t, z okresem T = 3")
  , list(x=ts, y=GenerateSF_ftN(f, 3, 0)(ts), legend="SF(f=t,T=3,N=0)(t)")
  , list(x=ts, y=GenerateSF_ftN(f, 3, 1)(ts), legend="SF(f=t,T=3,N=1)(t)")
  , list(x=ts2, y=GenerateSF_ftN(f, 3, 2)(ts2), legend="SF(f=t,T=3,N=2)(t)")
  # , list(x=ts, y=GenerateSF_ftN(f, 3, 5)(ts), legend="SF(f=sin,T=3,N=5)(t)")
)
# data as columns
tset <- transposeLoL(set)
polygonVertexes <- polyVertexesOfSet(set)
colors <- colorsOfSet(set)
colors.semiTransp <- transparentize(colors) # make colors semitransparent
legends <- tset$legend
ranges <- rangeOfSet(set)
linetypes <- 1 # will be recycled

# plot page
plot(ranges, type="n", ann = FALSE, tck = 0.02)
# plot lines
invisible(mapply(lines, x=tset$x, y=tset$y, type = "l", lwd = 2, col=colors ))
# plot fill
invisible(mapply(polygon, polygonVertexes, col = colors.semiTransp ))

title(main = "Seria Fourier'a do N=2 dla t z T=3",  # title
      xlab = "Amplituda", # x label
      ylab = "Czas [s]"  # y label
      )

legend("bottomright", legend = legends, lty = linetypes, col=colors, cex=0.8)
grid()
```




Przykładowo pierwsze 3 wyrazy szeregu Fourier'a dla funkcji *f(t) = sin(t)* wziętej z okresem *T = 2 [s]* są następujące:

```{r echo=FALSE}
fourierCoefficients <- function(f, T, N) {
  ## wartości współczynników a_0 i b_0 :
  ## integrate to funkcja licząca numerycznie wartość całki
  a_fT0_const <- integrate(f = f, lower = 0, upper = T)$value / T
  b_fT0_const <- 0

  ## funkcje obliczające a_k i b_k dla zadanej funkcji f, 
  ## jej okresu T, oraz indeksu k  
  a_fTk <- function(f, T, k) {
    integrand <- function(t) f(t)*cos(2*pi/T*k*t)
    integrate(f = integrand, lower = 0, upper = T)$value * 2 / T
  } 
  b_fTk <- function(f, T, k) {
    integrand <- function(t) f(t)*sin(2*pi/T*k*t)
    integrate(f = integrand, lower = 0, upper = T)$value * 2 / T
  } 
  
  ## zbiór współczynników a dla k = 1 do N:
  a_fT1N_const <- sapply(1:N, function(k) a_fTk(f,T,k))
  ## zbiór współczynników a dla k = 1 do N:
  b_fT1N_const <- sapply(1:N, function(k) b_fTk(f,T,k))
  
  list(a=c(a_fT0_const, a_fT1N_const), b=c(b_fT0_const, b_fT1N_const))
}

fourierCoefficients(sin, 2, 2)
```
W ten sposób przybliżenie funkcji *f(t)=sin(t)* wyciętej w przedziale [0,T=2] i powtarzającej się z okresem T=2
w postaci obciętego szeregu Fourier'a po 3 pierwszych wyrazach wynosi:

$$
F_{N=2, T=2, f=sin}(t)=
0.7 
+ \left[- 0.16 \cos \left({\frac {2\pi}{2}1t}\right) - 0.32 \sin \left({\frac {2\pi}{2}1t}\right)\right]
+ \left[- 0.04 \cos \left({\frac {2\pi}{2}2t}\right) - 0.15 \sin \left({\frac {2\pi}{2}2t}\right)\right]
$$


$$ F_{N=2, T=2, f=sin}(t) \approx sin(t) $$
$$ F_{N=\infty, T=2, f=sin}(t) = sin(t) $$

```{r functional bases integrals, echo=FALSE, include=FALSE}
integrate(function(t) sqrt(1+0*t), 0, 2*pi)
2*pi
integrate(function(t) sqrt(1+4*cos(2*t)^2), 0, 2*pi)
integrate(function(t) sqrt(1+cos(t)^2), 0, 2*pi)
integrate(function(t) sin(t)^2, 0, 2*pi)
```



### Skąd to wszystko się bierze?

Patrząc na szereg Fourier'a z logicznej strony (tak jak we wstępie), 
szereg ten jest rzutowaniem zadanej funkcji *f(t)* na (znormalizowane) ortogonalne funkcje bazowe.


Zbiór funkcji ortogonalnych to innymi słowy zbiór unikalnych składników z których wszystko jest zbudowane
(coś jak byśmy sobie wyobrazili, że świat jest zbudowany z atomów). Przyjrzyjmy się temu bliżej.

#### Zbiór funkcji linowo niezależnych


Zacznijmy od tego co to znaczy, że funkcje są liniowo niezależne. 
Załóżmy, że mamy 5 funkcji: $b_1(t), b_2(t), b_3(t), b_4(t), b_5(t)$, 
to funkcja $b_1(t)$ będzie liniowo niezależna względem reszty, gdy nie będzie
się jej dało przedstawić za pomocą liowej kombinacji pozostałych:


$$ b_1(t) \neq a_2 b_2(t) + a_3 b_3(t) +a_4 b_4(t) + a_5 b_5(t) $$
niezależnie od tego jakie parametry $a_2, a_3, a_4, a_5$ wybierzemy.



Najczęściej tak jest, ale teraz przykład gdy tak nie jest, przyjmimy zbiór funkcji $b_1,b_2,b_3$ i
przeanalizujmy czy to jest zbiór funkcji liniowo niezależnych:
$$b_1(t) = sin^2(t)$$
$$b_2(t)=1$$
$$b_3(t)=cos(2t)$$
Pierwsze sprawdźmy zależności parami (tutaj będzie OK):
$$sin^2(t) \neq a_2 1$$
$$ sin^2(t) \neq a_3 cos(2t)$$
Teraz sprawdźmy grupami (tutaj wychodzi zależność liniowa):
$$sin^2(t) = \frac{1}{2} -  \frac{1}{2} cos(2t)$$
$$b_1(t) = \frac{1}{2} b_2(t) -  \frac{1}{2} b_3(t)$$

Podsumowując, funkcje będą liniowo niezależne gdy będą miały różne kształty
(niezależnie od skalowania przyjmowanych przez nie wartości - skala w pionie),
i nie będą sumami przyjętych kształtów.



#### Zbiór funkcji liniowo zależnych

Pierwsza wybrana funkcja, może być zawsze uznana za niezależną linowo i ortogonalną.
Więc wszystko zaczyna się właściwie dziać od drugiej funkcji, przyjmijmy na przykład:
$$b_1(t) = \sin(t)$$
$$b_2(t) = \sin(2t)$$
Jakie funkcje będą zależne od $b_1(t)$ linowo (podobne co do skalowania i sumowania)? np.:
$$z_1(t) = 2 \sin(t)$$
oraz wszystkie inne tego typu (z innym współczynnikiem skali).


Weźmy teraz na przykład funkcję:
$$z_{12}(t) = 2 \sin(t) + 5\sin(2t)$$

* Czy będzie ona liniowo niezależna od $b_1(t) = \sin(t)$? 
Tak, ponieważ ma dodatkowy człon $5\sin(2t)$.

* Czy będzie ona liniowo niezależna od $b_2(t) = \sin(2t)$? 
Tak, ponieważ ma dodatkowy człon $2\sin(t)$.

* Czy będzie ona liniowo niezależna od $b_1(t) = \sin(t)$ i $b_2(t) = \sin(2t)$? 
**Nie**, funkcja jest liniowo zależna od odnoszonego zbioru funkcji.
(Możemy znaleźć takie sumy i skale funkcji z odnoszonego zbioru, że uzyskamy $z_{12}$.)



#### Zbiór funkcji ortogonalnych

Ciekawe pytanie nasuwa się... 

* Ile w jednej funkcji jest drugiej?
* Czy to logiczne pytanie, na które można odpowiedzieć?

Żeby na to odpowiedzieć, najpierw założymy, że funkcję zastępujemy
jej próbkami, przy czym musimy prowadzić nasze rozważania,
tak żeby one obowiązywały dla dowolnie gęstego próbkowania.

Weźmy teraz dwie funkcje o różnych kształtach co do skalowania
w pionie oraz ich przykładowe próbkowania (z poprzedniej sekcji,
wiadomo, że funkcje te będą wzajemnie liniowo niezależne).


$$b_1(t) = \sin(t)$$
$$b_2(t) = \sin(2t)$$


```{r plot discrete Fourier serie, echo=FALSE}

## https://www.datamentor.io/r-programming/subplot/
## https://cran.r-project.org/web/packages/egg/vignettes/Ecosystem.html


t <- (0:100)/100 * 2 * pi
dt <- (1:12)/12 * 2 * pi
stepSin_t = stepfun(dt, c(sin(0), sin(dt)))
stepSin_2t = stepfun(dt, c(sin(2*0), sin(2*dt)))

op <- par(mfrow = c(2,1), mai = c(0.5,1,0.1,0.1), tck = 0.05)


plot(stepSin_t, 
     main = NULL, xlab = NULL, ylab = "sin(t)", 
     xlim = c(0, 2*pi), ylim = c(-2,2), 
     tck = 0.05 )
lines(t, sin(t), col = "red", lwd = 2)
grid()


plot(stepSin_2t, 
     main = NULL, xlab = NULL, ylab = "sin(2t)", 
     xlim = c(0, 2*pi), ylim = c(-2,2), 
     tck = 0.05 )
lines(t, sin(2*t), col = "red", lwd = 2)
grid()


par(op)


```



```{r plot discrete functions, echo=FALSE}

fromEnd <- function(x, i = 1) { return( x[length(x) - i + 1] ) }

stepfunpacket <- function(x,y, 
         dxhead = x[2] - x[1], 
         dxtail = fromEnd(x, 1) - fromEnd(x, 2)) {
  f <- stepfun(
    c(x[1] - dxhead, x, fromEnd(x , 1) + dxtail), 
    c(0, 0, y, 0), 
    f = 0)
  return(f)
} 



stepfundiscrete <- function(y, dx = 1) {
  x <- (0:(length(y)-1))*dx
  xs <- c(-dx, x, fromEnd(x, 1) + dx)
  stepfun(xs, c(0, 0, y, 0), f = 0)
  # xs <- c(x, fromEnd(x, 1) + dx)
  # stepfun(xs, c(0, y, 0), f = 0)
}


f1 <- stepfunpacket(c(.1,.2,.3,.6), c(1,2,3,4), dxhead = 0.1, dxtail = 0.1)
f2 <- stepfundiscrete(c(1,2,3,4))

plot(f1)
plot(f2)
```




```{r next, echo=FALSE}


```



mis anetka:)



















$$ f_k(t) = a_k\cos\left(\frac{2\pi}{T}kt\right) + b_k\sin\left(\frac{2\pi}{T}kt\right) $$























