---
title: "Serie"
output: html_notebook
---


## Known series and their graphs and sums







```{r}

(function(){
  
  genPowerSerieFun <- function(coeffsFun, from = 0, to = 10) {
    function(x) {
      s <- 0
      for (i in from:to) {
        s <- s + coeffsFun(i) * x^i
      }
      s
    }
  }
  
  linFunCoeffs <- function(n) n
  
  
  
  
  
})()

```


  


## Multiplication and addition

Weźmy dla przykładu następujące dwie serie:
$$
y(x) = a_0 + a_1 x + a_2 x^2 + \dots + a_m x^m + \dots
$$

$$
z(x) = b_0 + b_1 x + b_2 x^2 + \dots + b_m x^m + \dots
$$

Dodawanie i odejmowanie jest trywialne, polega na dodawaniu i odejmowaniu
wektorów współczynników. Podobnie z mnożeniem i dzieleniem przez stałą.

Iloczyn tych serii jest natomiast nieco bardziej złożony:
$$
\begin{cases}
u(x) = y(x) z(x) &= c_0 + c_1 x + c_2 x^2 + \dots + c_m x^m + \dots ,\\
c_k &= a_0 b_k + a_1 b_{k-1} + a_2 b_{k-2} + \dots + a_k b_0 \\
&= \sum_{i=0}^k a_i b_{k-i}\\
&= \operatorname{to}_k(a) \cdot \operatorname{rev}(\operatorname{to}_k(b))
\end{cases}
$$
dzieje się tak, ponieważ grupujemy współczynniki po tych samych potęgach x.
($\operatorname{to}_k(a)$ bierze pierwszych k elementów wektora a,
rev(b) odwraca kolejność elementów wektora b.)










Szczególnym przypadkiem jest mnożenie takich samych serii, 
np. dla y(x) i nazywając ich współczynniki następująco:

$$
\begin{cases}
y(x) &= a_{0,1} + a_{1,1} x + \dots + a_{m,1} + \dots \\
y^2(x) &= a_{0,2} + a_{1,2} x + \dots + a_{m,2} + \dots \\
y^3(x) &= a_{0,3} + a_{1,3} x + \dots + a_{m,3} + \dots \\
\dots \\
y^n(x) &= a_{0,n} + a_{1,n} x + \dots + a_{m,n} + \dots 
\end{cases}
$$

Współczynniki będą miały wtedy zależności:

$$ 
\begin{cases}
a_{k,2} &= \operatorname{to}_k(a_{.,1}) \cdot \operatorname{rev}(\operatorname{to}_k(a_{.,1}))\\
a_{k,3} &= \operatorname{to}_k(a_{.,1}) \cdot \operatorname{rev}(\operatorname{to}_k(a_{.,2}))\\
\dots \\
a_{k,n} &= \operatorname{to}_k(a_{.,1}) \cdot \operatorname{rev}(\operatorname{to}_k(a_{.,n-1}))
\end{cases}
$$


## Division




## Composition



## Inversion


[Lagrange inversion theorem](https://en.wikipedia.org/wiki/Lagrange_inversion_theorem)
is Taylor series expansion of the inverse function of an analytic function.





## Integration


Integral process:

$$
\int_{0}^{x} \sin(x) \, dx = \frac{x}{n}
\left(
\sin\left(\frac{x}{n}\right) + 
\sin\left(\frac{2x}{n}\right) + 
\dots + 
\sin\left(\frac{nx}{n}\right)
\right)
$$



```{r}

(function(){
  
  sumOfWeightedSines <- function(N) {
    force(N)
    function(x) 1/N*x*Reduce(function(acc, n) acc + sin(n*x/N), 1:N, x*0)
  }
  
  
  int3Sin <- function(x) {
    1/3*x*(sin(1/3*x) + sin(2/3*x) + sin(3/3*x))
  }
  

  defIntSin <- function(x) sapply(x, function(x) integrate(sin, 0, x)$value)
  
  x <- seq(from = 0, to = 2*pi, length.out = 100)
  
  
  plot(c(0,2*pi), c(-1,2), type = "n", ann = FALSE)
  lines(x, sin(x), col = "black", lwd = 2)
  lines(x, defIntSin(x), col = "dark blue", lwd = 2, lty = 2)
  lines(x, sumOfWeightedSines(2)(x), col = "red")
  lines(x, sumOfWeightedSines(5)(x), col = "green")
  lines(x, sumOfWeightedSines(30)(x), col = "blue", lwd = 2)
  title(main = "Integration as infinite sum of squished functions",
        xlab = "x",
        ylab = "y")
  grid()
  legend("topright", 
         c("sin(x)", "∫ sin(x)", "sin2(x)", "sin5(x)", "sin30(x)"),
         lty = c(1,2,1,1,1),
         lwd = c(2,2,1,1,2),
         col = c("black", "black", "red", "green", "blue"))
  
})()


```



```{r}

(function(){
  
  sumOfWeightedSquares <- function(N) {
    force(N)
    function(x) 1/N*x*Reduce(function(acc, n) acc + (n*x/N)^2, 1:N, x*0)
  }
  
  

  defIntSquare <- function(x) {
    square <- function(x) x^2
    sqareInt <- function(x) integrate(square, 0, x, subdivisions = 1000L)$value
    sapply(x, sqareInt)
  }
  
  # x <- seq(from = 0, to = 2*pi, length.out = 100)
  x <- seq(from = 0, to = 1, length.out = 100)
  # xDense <- seq(from = 0, to = 100, length.out = 1000)
  
  square    <- x^2
  squareInt <- defIntSquare(x)
  square2   <- sumOfWeightedSquares(2)(x)
  square5   <- sumOfWeightedSquares(5)(x)
  square30  <- sumOfWeightedSquares(30)(x)
  
  
  
  plot(range(x), range(square, squareInt, square2, square5, square30), 
       type = "n", ann = FALSE)
  lines(x, square, col = "black", lwd = 2)
  lines(x, squareInt, col = "dark blue", lwd = 2, lty = 2)
  lines(x, square2, col = "red")
  lines(x, square5, col = "green")
  lines(x, square30, col = "blue", lwd = 2)
  title(main = "Integration as infinite sum of squished functions",
        xlab = "x",
        ylab = "y")
  grid()
  legend("topleft", 
         c("x^2", "∫ x^2", "x^2_2", "x^2_5", "x^2_30"),
         lty = c(1,2,1,1,1),
         lwd = c(2,2,1,1,2),
         col = c("black", "black", "red", "green", "blue"))
  
})()


```



## Integral of derivative


## Integral by d-function


## Derivative


## Differential
















